臺灣高雄地方法院刑事判決　　　　　　　100年度訴字第247號
公　訴　人　臺灣高雄地方法院檢察署檢察官
被　　　告　陳韋豫
指定辯護人　鄭明達律師
上列被告因強盜案件，經檢察官提起公訴（100年度偵字第3353號）
，本院判決如下：
    主  文
陳韋豫犯搶奪罪，累犯，處有期徒刑壹年肆月。並於刑之執行前
，令入勞動場所強制工作年。
    事  實
一、陳韋豫於民國92年間，因竊盜案件，經臺灣苗栗地方法院判
    處有期徒刑6月確定，於93年4月27日易科罰金執行完畢；次
    於93、94年間，因連續竊盜案件，經臺灣苗栗地方法院判處
    有期徒刑1年10月確定；又於94年間因施用毒品，經臺灣苗
    栗地方法院判處有期徒刑判處有期徒刑7月、5月確定；復於
    94 年間因妨害兵役，經臺灣苗栗地方法院判處有期徒刑3月
    ，前開4罪經合併定執行刑及減刑後，應執行有期徒刑2年4
    月確定，於96年7月16日縮刑期滿執行完畢。另於96年間因
    竊盜等案件，經本院以97年度易字第271號判處有期徒刑6月
    共3罪，應有期徒刑1年10月確定；再於96年間因施用毒品，
    經本院以97年度審訴字第362號判處有期徒刑7月確定，前開
    4罪經本院以97年度審聲字第1267號定應執行為有期徒刑2
    年4月確定，於民國99年4月1日縮刑期滿執行完畢，而有犯
    罪之習慣。詎不知悔改，於100年1月8日12時30分許，在高
    雄市鼓山區○○○路與美術東六街口，見高雄市政府交通局
    停車管理中心服務員許雪英將所騎乘之車號XX6-612號普通
    重型機車（下稱前開機車）停放於該處未熄火，在旁執行路
    邊停車繳費開單職務，認有機可乘，基於為自己不法所有意
    圖之搶奪犯意，趁許雪英不備之際，以坐上機車加足油門之
    方式，搶奪上開機車得手，許雪英見狀即以雙手抓住前開機
    車後方支架，惟經甩脫，致受有右側手掌及左膝蓋瘀傷之傷
    害（傷害部分未據告訴）。嗣於同年1月16日15時許，陳韋
    豫騎乘前開機車行經高雄市○○區○○路為警查獲，始查知
    上情。
二、案經高雄市政府警察局左營分局移請臺灣高雄地方法院檢察
    署檢察官偵查起訴。
    理  由
一、按被告以外之人於審判外之陳述，雖不符刑事訴訟法第159
    條之1 至第159 條之4 之規定，而經當事人於審判程序同意
    作為證據，法院審酌該言詞陳述或書面陳述作成時之情況，
    認為適當者，亦得為證據。當事人、代理人或辯護人於法院
    調查證據時，知有第159 條第1 項不得為證據之情形，而未
    於言詞辯論終結前聲明異議者，視為有前項之同意，同法第
    159 條之5 第1 、2 項分別定有明文。本判決所引用之傳聞
    證據，當事人及辯護人迄未於本案言詞辯論終結前聲明異議
    ，依前開法條之規定，視為當事人已同意援引作為證據，且
    經本院審酌該等言詞陳述或書面陳述作成時之情況及證據取
    得過程等節，認為適當，可以作為認定事實之依據。
二、訊據被告對上揭事實迭於警詢、偵查、本院準備程序及審理
    中坦承不諱（見警卷第5 至6 頁、偵卷第15、29頁、本院卷
    第49、54頁），核與證人即被害人許雪英於警詢、偵查及本
    院審理中之證述相符（見警卷第13頁、偵卷第24頁、本院卷
    第49至51頁），復有高雄市政府警察局左營分局扣押物品目
    錄表、贓物認領保管單、高雄市政府警察局車輛尋獲電腦輸
    入單、查獲照片6 張、高雄市立民生醫院診斷證明書等在卷
    可佐（見警卷第25、31至34頁），足認被告上揭自白與事實
    相符，堪以認定，故本案事證明確，應依法論科。
三、論罪科刑
(一)、刑法上之搶奪罪，係以意圖為自己或他人不法之所有，而用
    不法之腕力，乘人不及抗拒之際，公然掠取在他人監督支配
    範圍內之財物，移轉於自己實力支配下為構成要件，與竊盜
    罪係乘人不知，以和平或秘密方法竊取之情形，並不相同（
    最高法院70年台上字第4046號、74年台上字第5011號判決可
    資參照）。查證人許雪英於本院中證稱：伊開具停車單，約
    3 至5 秒，故將車子停放在我身邊約一隻手臂張開距離，不
    到1 公尺，尚未熄火等語（見本院卷第49頁），與被告於偵
    訊中供陳：車與許雪英距離1 公尺，許雪英就站在機車後方
    等語（見偵卷第24頁）互核相符，以許雪英距前開機車之距
    離及車輛仍屬發動狀態，許雪英立即可騎乘等情觀之，足認
    前開機車應仍屬許雪英現實之實力支配範圍內，被告既萌生
    不法所有之念，不畏聞見，公然坐上前開未熄火之機車，加
    足油門奪取逃逸，自屬搶奪財物，而非竊盜，起訴書所載被
    告「竊取」前開機車，容有誤會，併此敘明。故核被告所為
    ，係犯刑法第325 條第1 項搶奪罪。
(二)、公訴意旨雖以被告於許雪英抓住前開機車支架時，仍加足油
    門離去，造許雪英受傷，顯為防護贓物、脫免逮捕之行為，
    因認涉犯刑法第329 條準強盜罪云云，惟被告堅詞否認有何
    為脫免逮捕、防護贓物而對許雪英施以強暴脅迫之犯行，辯
    稱：伊僅想催動油門騎乘前開機車離去，不知許雪英已抓住
    後方支架云云，經查：
  1.刑法第329 條之規定旨在以刑罰之手段，保障人民之身體自
    由、人身安全及財產權，免受他人非法之侵害，以實現憲法
    第8 條、第22條及第15條規定之意旨。立法者就竊盜或搶奪
    而當場施以強暴、脅迫者，僅列舉防護贓物、脫免逮捕或湮
    滅罪證三種經常導致強暴、脅迫行為之具體事由，係選擇對
    身體自由與人身安全較為危險之情形，視為與強盜行為相同
    ，而予以重罰，惟上開防護贓物、脫免逮捕或湮滅罪證所施
    以之強暴、脅迫行為，仍應達於使人難以抗拒之程度，方與
    強盜行為之客觀不法相當，而得與強盜罪同其法定刑。又所
    稱：「難以抗拒」，係指客觀上壓抑被害人之意思自由，已
    達相當之程度，而使其難以抗拒該不法行為之情形而言（司
    法院大法官會議釋字第630 號、最高法院98年台上字第4658
    號判決意旨參照） 。
  2.本院參諸證人許雪英於警詢、偵查中均證稱：被告騎上我的
    車，加油門逃離時，我用力拉僅拉到機車後方車架，因為被
    告加足油門往前行駛，結果我就被拖倒等語（見警卷第13頁
    、偵卷第24頁）；本院審理中證稱：我抓住支架後，被告加
    油門，我就被拉走，重心不穩摔倒，導致我膝蓋褲管有擦破
    ，被告騎乘機車均未回頭，僅抓住支架3秒鐘等語（見本院
    卷第50、51頁）。由前開證詞可知，被告係跨上前開機車後
    面向前方，旋即加速亟欲離去，並未再回頭觀看許雪英之動
    態，則是否得知加速後，許雪英曾抓住前該機車後方支架之
    短暫瞬間，非無疑義，故被告所辯其催動油門騎走前開機車
    時，未知許雪英抓住支架等語，尚屬非虛；又衡諸本案被告
    係趁前開機車未熄火時，催動油門駛離之方式奪取該機車，
    且依前開證人許雪英所證，係於被告催動油門逃離時方抓住
    前開機車後方支架，足見被告加足油門駛離，係為搶奪前開
    機車之手段，而非為脫免逮捕或防護贓物方為之。再者，證
    人許雪英雖因被告駛離之行為，致跌倒受傷，惟證人許雪英
    自行可決定抓住該車，或選擇鬆手，非居於劣勢或遭被告反
    制伏或因此而無法抗拒而受被告所控制。徵諸上情，被告加
    足油門駛離系爭機車僅為其搶奪之手段，並未另施以強暴行
    為而脫免逮捕或防護贓物，且證人許雪英之自由意志亦無受
    剝奪至使人難以抗拒之程度，揆諸前開說明，自不得以刑法
    第329條之準強盜罪相繩。公訴人論以刑法第329條準強盜罪
    ，尚有未洽，惟其起訴被告於上開時、地不法取得XX6-612
    號重型機車之基本社會事實同一，本院自應併予審就，並依
    法變更起訴法條。
(三)、被告有如事實欄所載之前案科刑及執行完畢紀錄，有卷附臺
    灣高等法院被告前案紀錄表可按，其受有期徒刑之執行完畢
    後，5 年以內故意再犯有期徒刑以上之本罪，為累犯，應依
    刑法第47條第1 項之規定加重其刑。爰審酌被告正值壯年，
    不思努力工作賺取正當酬勞，竟貪圖不法利益，於平日白天
    公然搶奪正執行公務中之停車收費員機車，並造成被害人許
    雪英受有前開傷害，嚴重影響社會民眾對治安良窳之觀感；
    又審就其供稱奪取前開機車之動機，係為騎乘沿路伺機竊取
    他人財物（見本院卷第14頁），惡性非輕；且經警見其行跡
    可疑攔查時，竟加足油門衝撞員警，造成員警受傷，有職務
    報告書1紙在卷可佐（見警卷第1頁），犯後態度不佳；惟衡
    其後坦承犯行，尚有悔意等一切情狀，量處如主文所示之刑
    ，以資懲儆。
(四)、末查，被告為本件犯行時年僅29歲，正值壯年，本應虛心習
    得一技之長，並積極投入職場，憑己力以獲取所需，然其前
    曾有如事實欄所示，迭因犯竊盜罪而經法院判刑確定並入監
    執行，然均不知悔改而屢屢再犯，且於99年4月1日入監執行
    完畢後，又於99年間因詐欺案件，經本院以99年度簡字第26
    37號判處有期徒刑3月確定，嗣另犯本案搶奪罪，不僅對社
    會治安、人心安寧造成重大影響；又酌以其犯本案搶奪罪係
    為伺機竊取他人財物，猶徵其確已慣行竊盜犯罪成習，具有
    危險性格，積重難返，本院認有令其強制工作，習得技藝，
    矯治惡習，俾適應社會生活之必要，爰依刑法第90條第1項
    、第2項前段規定，諭知於刑之執行前，令入勞動處所強制
    工作3年，以資矯治。
據上論斷，應依刑事訴訟法第299條第1項前段、第300條，刑法
第325條第1項、第47條第1項、第90條第1項、第2項前段，判決
如主文。
本案經檢察官鄭靜筠到庭執行職務。
中    華    民    國   100    年    4     月    27    日
                  刑事第十一庭  審判長法  官  李代昌
                                      法  官  林韋岑
                                      法  官  鄭  瑋
以上正本證明與原本無異。
如不服本判決，應於判決送達後10日內，向本院提出上訴狀。
中    華    民    國   100    年    4     月    28    日
                                      書記官  蔡佩珊
附錄論罪科刑法條：
中華民國刑法第325條
（普通搶奪罪）
意圖為自己或第三人不法之所有，而搶奪他人之動產者，處 6
月以上 5 年以下有期徒刑。
因而致人於死者，處無期徒刑或 7 年以上有期徒刑，致重傷者
，處 3 年以上 10 年以下有期徒刑。
第 1 項之未遂犯罰之。